【裁判字號】    97,消債抗,215
【裁判日期】    980117
【裁判案由】    更生事件
【裁判全文】
臺灣板橋地方法院民事裁定           97年度消債抗字第215號
抗  告  人  甲○○
抗告人聲請更生事件事件，對於中華民國97年11月25日97年度消
債更字第1315號裁定提起抗告，本院裁定如下：
    主  文
抗告駁回。
抗告程序費用新台幣壹仟元由抗告人負擔。
    理  由
一、本件抗告意旨略以：抗告人於民國95年5 月9 日協商後履行
    迄今，當時平均每月收入約新台幣（下同）50,000元，協商
    金額為36,341元，惟抗告人97年1 月25日遭公司資遣，領有
    失業補助5 個月，後於龜山工業區找到月薪約30,000元的工
    作，期間協商繳款金額，除以失業補助金外，尚以保單質借
    ，勉以因應，故至目前為止尚未毀諾，惟已無力再履行等情
    ，爰依法提起抗告，並聲明：原裁定廢棄，本件更生聲請應
    予准許等語。
二、按債務人與金融機構協商成立者，不得聲請更生或清算，但
    因不可歸責於己之事由，致履行顯有重大困難者，不在此限
    ；本條例施行前，債務人依金融主管機關協調成立之中華民
    國銀行公會會員辦理消費金融案件無擔保債務協商機制與金
    融機構成立之協商，準用前項之規定，消費者債務清理條例
    第151 條第5 項、第6 項分別定有明文。蓋該債務清償方案
    係經債務人行使程式選擇權而與債權人締結之債務清理契約
    ，其即應受該契約之拘束，且消債條例更生之規範目的，係
    在維持債務人基本生活之情況下，於債務人之能力範圍內盡
    力清償債務，非謂債務人得任意利用債務清理程式減輕債務
    ，因此，為避免債務人針對已成立之協商方案任意毀諾，濫
    用更生或清算之債務清理程式，須債務人於協商成立後因不
    可歸責於己之事由，致其無法履行原定清償方案，始例外得
    依消債條例聲請更生或清算。
三、查抗告人前於95年4 月28日依金融主管機關協調成立之中華
    民國銀行公會會員辦理消費金融案件無擔保債務協商機制，
    與最大債權金融機構台新銀行達成協商，協議自95年5 月起
    以年息3.88% ，分80期，每期按月還款36,341元之事實，有
    台新銀行所提之協議書、無擔保債務還款計畫影本各1 份為
    證。是本件抗告人向本院聲請更生，自須審究其是否有「不
    可歸責於己事由致履行顯有重大困難」之情事。經查，
    (一)本件抗告人主張其於97年1 月25日遭南茂科技股份有限公
      司（下稱南茂公司）資遣乙節，固有南茂公司之陳報狀附
      於原審卷可稽。而抗告人離職時，除法定資遣費外，南茂
      公司亦給付原告97年1 月份薪資、年終獎金及離職獎金計
      161,158 元，此有南茂公司民事陳報狀附於原審卷第
      49-50 頁可憑。此外，抗告人亦領取5 個月之失業補助，
      亦有失業給付申請案件認定及再認定單1 份附於臺灣桃園
      地方法院97 年 度消債更字第437 號卷內可稽。嗣後抗告
      人自97年7 月起即任職於奈米龍科技股份有限公司，97年
      7 月份之薪資扣除勞健保費用，實領37,007元，同年8 月
      則實領30,833元之事實，亦有薪資單之影本2 紙附於原審
      卷第10頁可憑。又經原審法院依職權向台新銀行查詢結果
      ，抗告人就本條例施行前依金融主管機關協調成立之中華
      民國銀行公會會員辦理消費金融案件無擔保債務協商機制
      與金融機構所成立之協商，迄至97年11月25日止，其履行
      狀況仍屬正常，此有台新銀行函及公務電話紀錄各1 份附
      於原審卷可稽。是抗告人於協商成立後雖遭資遣，並新覓
      得之工作薪水較前為低，惟由其尚能依約履行以觀，應無
      不能履行或履行困難之情事甚明。
    (二)又抗告人目前已有穩定之工作及收入，有如前述，依其名
      下尚有股票、存款等資產，並其現年34歲，年青力富，除
      母親外，無其他待撫養之親屬，如樽節開支，適增收入，
      當有繼續給付之能力。雖其薪資較前為低，惟銀行公會針
      對95年度銀行公會協商案件已毀諾之客戶，業已決議可申
      請「個別協商一致性方案」，即由最大無擔保債權銀行依
      據前置協商清償方案之精神和原則，與債務人重新協商議
      訂符合債務人繳款能力之月付款金額，該方案最長為180
      期，利率最低為0%。是聲請人如認該清償協議之利率、期
      數有調整之必要俾利其清償，其雖迄未毀諾，應亦得再向
      最大無擔保債權銀行申請協商，附此敘明。
四、綜上，原法院以抗告人並無不能履行或履行困難之情事，認
    本件更生之聲請，與「不可歸責於己之事由致履行顯有重大
    困難」之要件不符，駁回其聲請，即無不合。抗告意旨指摘
    原裁定為不當，求予廢棄云云，為無理由，應予駁回。
五、據上論結，本件抗告為無理由，依消費者債務清理條例第15
    條、民事訴訟法第495 條之1 第1 項、第449 條第1 項、第
    95條、第78條，裁定如主文。
中    華    民    國    98    年    1     月    17    日
              民事第二庭    審判長法  官  蕭胤瑮
                                  法  官  鍾啟煌
                                  法  官  陳麗玲
以上正本證明與原本相符
本裁定不得再抗告
中    華    民    國    98    年    1     月    17    日
                                  書記官  陳玉心


司法院資訊處製作；財團法人民間司法改革基金會備份。
